【裁判字號】    88,自,51
【裁判日期】    900413
【裁判案由】    竊佔
【裁判全文】
臺灣花蓮地方法院刑事判決                            八十八年度自字第五一號
    自  訴  人  丙○○
    被      告  戊○○
                乙○○
右列被告等因竊佔案件，經自訴人提起自訴，本院判決如左：
    主  文
戊○○、乙○○均無罪。
    理  由
一、本件自訴意旨略以：自訴人丙○○所有位於花蓮市○○段一０五五號土地一筆，
    自民國七十八年十月初，遭被告戊○○、乙○○母子二人共同竊佔，搭建棚架、
    放置木柴，挖掘水池，飼養雞鴨鵝等家禽、興建道路，自訴人屢次勸誡，被告等
    均置若罔聞，並於八十八年八月起，在自訴人所有之上開土地上，增建房屋，且
    被告戊○○位於花蓮市國福一三二之六號房屋後面廚房有一部份亦占用其土地，
    因認被告等涉有竊佔罪嫌云云。
二、訊據被告戊○○、乙○○均堅持否認有竊佔自訴人土地之犯行，被告戊○○辯稱
    ：從公公周聰明開始就使用本案土地，其於八十八年七月間增建房屋之地方，原
    為公公周聰明作為養豬之用，公公過世後，其才使用，水池、柴房部分之土地係
    向鄰居周呆借的，道路則為市公所舖設的，其以為使用之土地係位於一０五三地
    號，為國有財產局所有等語。被告乙○○亦辯稱：房屋坐落之土地係其祖父周聰
    明在世時，就開始使用，當時係豬舍，道路係市公所舖的，水池係周呆借渠等使
    用的等語。經查：
    (一)被告戊○○在花蓮市國福一三二之六號住處旁，用磚增建之房屋，業因違建遭
      拆除，而柴房部分亦於八十七年間拆除等情，業據自訴人陳述在卷，並提出地
      籍圖謄本一紙（自訴人於其上繪畫被告等竊佔之位置）為佐。被告戊○○亦坦
      承於八十八年七月間有增建房屋，惟辯稱：增建處原為豬舍，且未蓋柴房，但
      其有在自訴人所稱興建柴房之地方堆東西等語。而經本院至現場勘驗，增建之
      房屋業經拆除，自訴人所稱柴房處，現無柴房，被告等現堆放砂子，水池部分
      則在養雞、鴨等情，有現場照片六張、現場圖一張、自訴人所提出該增建房屋
      之照片三張附卷可稽。又被告等位於花蓮市國福里一三二之六號住處，係坐落
      於花蓮市○○段一０五三號土地內；被告戊○○所興建，後因違建遭拆屋之房
      屋，則使用一０五三地號土地面積七點二六平方公尺，使用一０五五地號土地
      面積二三點一三平方公尺；現有巷道Ｃ１、Ｃ３使用一０五三地號土地面積各
      為三七點四二平方公尺、一二一點九八平方公尺，Ｃ２則使用一０五五地號土
      地面積二九點六八平方公尺；水池部分則使用一０五三地號土地等情，有花蓮
      縣花蓮市國福里一三二之六號花蓮地政事務所土地複丈成果圖一紙附卷可參。
      而觀諸上開現場圖及複丈成果圖，一０五五地號係在一０五三地號之北方，道
      路約界於二地號分界處，而被告等使用柴房處係位於道路之南方，應係使用一
      ０五三地號無訛。
    (二)又該段一０五五地號土地係自訴人所有，一０五三地號土地則為財政部國有財
      產局所有，有上開二地號土地之土地登記謄本二份在卷可參。是被告現使用且
      佔用自訴人土地之部分，僅為前述已拆除房屋之部分面積及道路Ｃ２部分而已
      。其餘遭被告等使用之土地，為財政部國有財產局所有，自訴人並非被害人，
      惟依刑事訴訟法第三百十九條第二項前段規定，自訴人就犯罪事實之一部提起
      自訴，他部雖不得自訴，亦以得提起自訴論，是自訴人就此部分之自訴應屬合
      法，合先敘明。
    (三)再被告戊○○之公公周聰明係於六十二年十月二十三日死亡時，係設籍於花蓮
      市國福一三二號，而花蓮市國福一三二之六號房屋，係於六十九年十二月完成
      ，有台灣省花蓮縣戶籍登記簿及花蓮縣房屋稅籍紀錄表各一份在卷可參。又鄰
      居楊禧賢於七十八、九年間，搬至花蓮市國福一三二之一號時，被告戊○○增
      建房屋之地方確係作為養豬之用，當時已有水池，且被告業已在空地上堆放木
      材等情，業據證人己○○證述在卷。證人甲○○亦證稱：其父親與被告乙○○
      之祖父為避免被日本人抓去當軍夫，全部從台北搬到花蓮來開墾，其舊屋係位
      於國福一二七號，在六十五年搬走，增建房屋部分之土地為被告等當作豬寮使
      用已超過十年，而水池部分原為其父親周呆使用，約於六十四年後就給被告等
      使用至今等語。證人即國福里里長丁○○復證稱：於七十三、四年間，即有豬
      舍。證人劉秀琴則證稱：其於六十九年間購買一０五五號土地，當時被告住處
      外觀上，應該是養動物之地方，未注意土地有無被占用等語。是被告等所辯，
      其所使用之土地，部分係從周聰明開始使用至今，部分係向周呆借用等語，應
      堪採信。
    (四)證人即國福里里長丁○○證稱：本案道路係市公所舖設，時間為七十三、四年
      間；證人甲○○亦證稱：道路為市公所舖設等語。而花蓮縣花蓮市○○○○○
      段一０五三、一０五五地號施設巷道部分，並查無相關資料等情，有該所八十
      九年七月三日八九花市工字第一四０五八號函一份附卷可參。證人即花蓮市公
      所工務課技士則證稱：市○○○設道路之資料均在主計室，惟如超過十年保存
      期限，資料可能銷毀等語。足見上開道路確為市公所舖設，惟因舖設時間已超
      過十年，資料業已銷毀。
    (五)按竊佔罪為即成犯，本案土地（除道路外）既為周聰明及周呆所竊佔，被告等
      繼續占用，僅為竊佔狀態之繼續，並不構成竊佔罪（惟被告等明知其使用之土
      地係周聰明、周呆所竊佔，而予以收受使用，雖構成收受贓物，然依自訴人之
      自訴事實，自訴人僅自訴被告等竊佔，並未自訴被告等收受贓物，本院無從併
      予審究，況被告等收受贓物之犯行，業已罹於十年之追訴期間，縱提起自訴，
      依法亦應諭知免訴之判決）。而道路部分既為市公所舖設，亦非遭被告等竊佔
      ，已如前述。此外，復查無其他證據足證被告等有自訴人指訴之竊佔犯行，自
      屬不能證明被告等犯罪，依法應諭知無罪之判決。
據上論斷，應依刑事訴訟法第三百四十三條、第三百零一條第一項，判決如主文。
中      華      民      國    九十      年      四      月    十三    日
                              台灣花蓮地方法院刑事庭
                                  法  官  李世華
右正本證明與原本無異。
如對本判決不服，應於送達後十日內，向本院提出上訴狀。（應抄附繕本）告訴人或
被害人如對於本判決不服者，應具備理由請求檢察官上訴，其上訴期間之計算係以檢
察官收受判決正本之日期為準。
                                  法院書記官
中      華      民      國    九十      年      四      月    二十    日


司法院資訊處製作；財團法人民間司法改革基金會備份。
